【裁判字號】    98,勞訴,2
【裁判日期】    981127
【裁判案由】    損害賠償
【裁判全文】
福建金門地方法院民事判決               98年度勞訴字第2號
原    告  乙○○即林邦英
被    告  庚○○
上列當事人間請求損害賠償事件，本院於中華民國98年11月20日
言詞辯論終結，判決如下：
    主  文
原告之訴駁回。
訴訟費用新臺幣肆萬貳仟壹佰元由原告負擔。
    事實及理由
一原告主張如下，聲明：被告應給付原告新臺幣（下同）4,000,
  000元，並提出診斷證明書、調解不成立證明書各1件為證，另
  聲請訊問證人丁○、戊○○、丙○○、甲○○、己○○、董文
  智、左秀治等人，及聲請向「富國汽車修理廠」查證WY-0611
  號車輛狀況及車禍現場模擬：
(一)原告於民國95年1月至12月間免費幫被告工作，次年1月1日起
  被告答應給與月薪6千元，實際上均未支付；原告工作內容視
  被告需求，為機動性質，載酒、載醋、工廠巡邏、送貨、安排
  寄空運等等；以上原告工作之事實，有被告母親丁○、太太戊○○、三位女工丙○○、甲○○、己○○及金門地區民眾左秀
  治可證。
(二)97年5月28日11時0分，原告駕駛被告為實際負責人之趙王食品
  工廠有限公司（下稱趙王公司）所有WY-0611號貨車，為被告
  載醋，行經金門縣金湖鎮料羅往金門港方向媽祖公園路段，發
  生車禍。車禍原因係該車無冷氣須開啟車窗、安全帶無法扣上
  、駕駛座左邊較低，駕駛人只能以手握方向盤之力量調整車輛
  ，當時原告手心流汗，方向盤沒握好滑掉，衝出車道，左手拋
  出車外遭壓碎截肢，倘若車上有冷氣，窗戶不用打開，原告的
  手就不會甩出去造成遺憾；關於車輛狀況請向「富國汽車修理
  廠」查證，車禍原因請准現場模擬判定。
(三)被告沒有投保非強制性保險之「駕駛險」，原告傷勢也不加聞
  問，義肢費用、複診費、生活費也不處理，僅支付原告住院期
  間150,000元醫藥費，且對外造謠，連被告叔叔也對原告誤會
  ，被告還叫其朋友董文智不要插手管和解的事。原告車禍受傷
  動3次大手術，最後1次補皮縫了500針，身體及精神備極痛苦
  ，被告無賠償誠意，原告受僱被告，為被告做了很多工作，就
  本件車禍所生之損害，提起本訴求償如下：1.填補精神損害1,
  500,000元；2.給付生活費及義肢費1,500,000元；3.賠償96年
  1月1日起至97年5月28日止積欠之月薪及「沒有投保之非強制
  性駕駛險」共1,000,000元。
二被告答辯如下，聲明：原告之訴駁回：
(一)對於其係趙王公司實際負責人，及97年5月28日11時0分，原告
  駕駛趙王公司所有WY-0611號貨車載運貨物，行經金門縣金湖
  鎮料羅往金門港方向媽祖公園路段，發生車禍，因此左手前肢
  壞死截肢等事實不爭執。
(二)否認僱用被告，抗辯稱兩造是基於朋友關係，互相幫忙，原告
  本身是做菜刀和風獅爺藝術品的老闆，原告常向被告借用傳真
  機，被告也有幫原告載運風獅爺成品，被告並沒有答應要給原
  月薪6千元。
三按民法第482條「稱僱傭者，謂當事人約定，一方於一定或不
  定之期限內為他方服勞務，他方給付報酬之契約」；又僱傭
  契約依民法第482條規定，係以約定受僱人於一定或不定之期
  限內，為僱用人服勞務，僱用人給與報酬為其成立要件，就此
  項成立要件言之，僱傭契約在受僱人一方，僅止於約定為僱用
  人供給一定之勞務，即除供給一定勞務之外，並無其他目的，
  另在僱用人一方，亦僅約定對於受僱人一定勞務之供給而與以
  報酬，最高法院45年台上字第1619號判例著有明文。茲原告主
  張兩造有僱傭關係，經被告否認並以前開情詞抗辯，然查原告
  在本院稱「（本院另件98年度訴字33號兩造間返還合夥出資事
  件）那是我跟他合作做的酒，是從93年12月到95年1月，被告
  只給我63萬元，照資金比例，被告還欠我126萬元，就是這樣
  我才會在被告那裡工作，從95年1月後到12月，我在被告那裡
  免費幫他工作，96年1月1日被告看到我在那邊工作那了久，才
  說要每個月給我6千元的薪水，可是也沒有給我」、「（96年1
  月1日到97年5月28日，原告除了有幫被告載東西以外，原告本
  身有無其他的收入？）我也在做風獅爺還有在做菜刀，那只是
  小生意，我幫被告載醋載酒，還有幫被告灌醋、酒，我要講的
  是不是僱主關係，是一口氣而已，我是說道德比僱主還重要，
  如果法院認為不是僱主也沒有關係。（請問原告的請求權基礎
  是什麼？）我就是笨蛋，沒有收到錢還在那邊作那麼久，我主
  要的目的是，我在被告那邊作那麼多工作，被告沒有每個月給
  我6千元，我也無所謂，我之所以在96年1月1日到97年5月28
  日不離開，是因為被告沒有把合夥的錢跟我算清楚，我不敢走
  ，我說的合夥是98年訴字第33號98年10月16日開庭的那一件」
  （本院卷第17、18頁），及據證人丙○○、甲○○、己○○在
  本院訊問時一致證稱，其等為趙王公司員工多年，見過原告在
  趙王公司內罐醋，也知道原告有在載本縣「家戶配酒」，惟原
  告僅一如趙王公司實際負責人（指被告）其餘友人般，來到公
  司找老闆時幫幫忙而已（本院卷第73、76、78至79頁）；戊○○則證稱其本人係執業律師，趙王公司業務其不清楚，其本人
  連趙王公司做的3種醋，僅知其中1種醋的價格，另外2種醋的
  價格尚且不知，至於為何被告會幫忙付原告的醫藥費，那是看
  在朋友關係，其本人係基於以和為貴，才會說幫忙問問看被告
  的意思，但其本人和被告倆夫妻都沒有說過要用多少錢與原告
  和解（本院卷第81至82頁）；另趙王公司登記負責人丁○以高
  齡、身體不適為由，具狀向本院表示不克到庭接受訊問；以上
  調查後，原告稱「有沒有僱傭關係，我沒有意見，我只是實話
  實說；我不是要依據哪個法條，我是說被告跟他的律師太太都
  不給我交代，還有我可不可以告被告毀謗」等語（本院卷第83
  頁），足認兩造間並無一方允為報酬，他方供給一定勞務別無
  目的之僱傭關係；原告另稱「（請問被告，修車廠資料調回來
  以後，你是不是願意負擔費用，將本台車連同我們調回來的修
  護資料，送到鑑定單位，鑑定這台車是不是事故車？）這件不
  鑑定、、我起訴狀裡面又沒有說車子壞，才害我受傷」（本院
  卷第54頁），及WY-0611號車輛於96年3月15日、97年3月15 日
  經保養檢驗車輛無異狀，有訴外人富國機械修理廠陳報之應收
  帳款對帳單明細2張在卷（本院卷第191、189頁），暨本院依
  職權調取金門縣警察局本件交通事故案卷及行政院國軍退除役
  官兵輔導委員會臺北榮民總醫院（下稱台北榮民總醫院）病歷
  卷宗，WY-0611號貨車於97年5月28日上午11時沿金門縣金湖鎮
  料羅往金門港方向媽祖公園路段邊緣白實線，以左側車身沿途
  摩擦邊坡擋土牆，最終車身與白實線平行逆向停靠於路肩，原
  告因此受傷經轉送台北榮民總醫院，其本人當日向警方稱係車
  上重物高粱醋打滑，其精神恍惚致生車禍等語，同日台北榮民
  總醫院急診護理評估表記載「主訴疼痛；今早11點開車手放在
  車窗外，被牆壁夾到」，有97年5月28日金門縣警察局道路交
  通事故談話紀錄表、道路交通事故現場圖、調查報告表(一)、(二)
  、現場照片12張（本院卷第93至102頁），及台北榮民總醫院
  98年11月6日北總企字第0980023860號函及附件病患病歷資料
  （本院卷第105至108頁）等各件在卷，則被告就其為實際負責
  人之趙王公司，所有WY-0611號車輛，並無疏於檢驗保養情形
  ，原告復不能說明及舉證被告有何種態樣故意或過失不法行為
  侵害原告之事實，從而本件不能認定被告有侵權行為。
四雖原告確實因前述車禍左手前肢截肢，有前開台北榮民總醫院
  病歷資料1份在卷可證，然兩造間既無僱傭關係，原告稱被告
  係其雇主云云自不可採，又不能認定被告有合於侵權行為之事
  實，綜上所述，原告提起本件訴訟，求為各項填補、給付及賠
  償，即屬無據，應予駁回。
五本件事證已臻明確，兩造其餘主張陳述，經核與本件判決結果
  均無影響，不另一一論述；又原告其餘調查之請求，因不能動
  搖本院前開認定，爰不為調查，併此敘明。
六訴訟費用之負擔：本件訴訟費用42,100元（第一審裁判費40,6
  00元及證人丙○○、甲○○、己○○之日、旅費各500元），
  依民事訴訟法第78條規定，應由敗訴之原告負擔。
據上論結，本件原告之訴為無理由，依民事訴訟法第78條，判決
如主文。
中    華    民    國    98    年    11    月    27    日
                  勞工法庭    法  官  周美玲
正本證明與原本無異
如不服本判決，應於送達後20日內，向本院提出上訴狀並表明上
訴理由，如於本判決宣示後送達前提起上訴者，應於判決送達後
20日內補提上訴理由書（須附繕本）。
中    華    民    國    98  年      11    月    27    日
                              書記官   許力方


司法院資訊處製作；財團法人民間司法改革基金會備份。
